臺灣臺北地方法院民事判決
111年度訴字第146號
原      告  合作金庫商業銀行股份有限公司

法定代理人  雷仲達  
訴訟代理人  陳佳賢  
            莊涵予  
            黃浚祥  
被      告  國威技研有限公司

兼特別代理
人          鄭崇文律師(即黃建通之遺產管理人)
上列當事人間請求清償借款事件，本院於民國111年3月15日言詞
辯論終結，判決如下：
    主      文
被告鄭崇文律師應於管理被繼承人黃建通之遺產範圍內，與被告
國威技研有限公司連帶給付原告新臺幣柒拾肆萬肆仟玖佰柒拾肆
元，及如附表編號一至三所示之利息、違約金。
被告鄭崇文律師應於管理被繼承人黃建通之遺產範圍內，給付原
告肆拾參萬參仟參佰貳拾捌元，及如附表編號四所示之利息及違
約金。
原告其餘之訴駁回。
訴訟費用由被告鄭崇文律師於管理黃建通之遺產範圍內，與被告
國威技研有限公司連帶負擔百分之六十三，餘由被告鄭崇文律師
於管理黃建通之遺產範圍內負擔。
    事實及理由
壹、程序部分：
  ㈠按當事人得以合意定第一審管轄法院。但以關於由一定法律
    關係而生之訴訟為限。前項合意，應以文書證之，民事訴訟
    法第24條定有明文。查兩造約定以本院為第一審管轄法院，
    有授信約定書第14條、連帶保證書可憑（見臺灣苗栗地方法
    院（下稱苗栗地院）第110年度訴字第304號卷（下稱304號
    卷）第60頁、第62頁），故本院自有管轄權，合先敘明。
  ㈡按訴狀送達後，原告不得將原訴變更或追加，但被告於訴之
    變更或追加無異議而為本案之言詞辯論者，視為同意變更或
    追加，民事訴訟法第255條第2項定有明文。查，原告起訴時
    ，主張被告國威技研有限公司（下稱國威公司）向其借款，
    屆期未清償，董事黃建通（下稱黃建通）為連帶保證人應同
    負清償，而請求被告應連帶給付新臺幣（下同）74萬4,974
    元，及如附表編號1至3所示之利息、違約金（見304號卷第1
    1頁）。然國威公司之唯一董事黃建通，於民國110年1月18
    日死亡，其全體繼承人均已拋棄繼承，經苗栗地院以110年
    度繼字第9號裁定選任鄭崇文律師為其遺產管理人；並以110
    年度聲字第40號裁定選任鄭崇文律師為本件國威公司之特別
    代理人。原告嗣於110年10月8日以民事追加起訴狀，追加鄭
    崇文律師即黃建通之遺產管理人為被告，並請求鄭崇文律師
    即黃建通之遺產管理人應給付原告43萬3,328元，及如附表
    編號4所示之利息、違約金（見304號卷第89頁）。被告鄭崇
    文律師即黃建通之遺產管理人未異議而為本案之言詞辯論（
    見本院卷第35至37頁），依上開說明，視為同意變更或追加
    。
貳、實體部分：
一、原告主張：
  ㈠國威公司於108年11月29日邀同黃建通為連帶保證人，與伊簽
    立授信約定書、借據，向伊借款40萬元，約定還款期間為11
    3年11月29日止，利息按伊定儲指數月指標利率加碼年息2.1
    6%（現為年息3%）計算。如遲延還本或付息，除依上開利率
    計付遲延利息外，逾期6個月以內者，另按上開利率10%，逾
    期超過6個月部分，另按上開利率20%，加計違約金（下稱系
    爭借款A）。
  ㈡嗣國威公司另於109年5月13日邀同黃建通為連帶保證人，與
    伊簽立借據，向伊借款50萬元，約定還款期間為114年5月13
    日止，利息自109年5月13日起至110年3月27日止，按年息1%
    固定計息，自110年3月28日起至114年5月13日止，改按伊定
    儲指數月指標利率加碼年息1.005%（現為年息1.845%）浮動
    計息。如遲延還本或付息，除依上開利率計付遲延利息外，
    逾期6個月以內者，另按上開利率10%，逾期超過6個月部分
    ，另按上開利率20%，加計違約金（下稱系爭借款B）。
  ㈢又黃建通即國威企業社，另於109年5月13日與伊簽立借據，
    向伊借款50萬元，約定還款期間為114年5月13日，利息自10
    9年5月13日起至110年3月27日止，按年息1%固定計息，自11
    0年3月28日起至114年5月13日止，改按伊定儲指數月指標利
    率加碼年息1.005%（現為年息1.845%），自110年3月28日起
    至114年5月13日止，改按伊定儲指數月指標利率加碼年息1.
    005%（現為年息1.845%）浮動計息。如遲延還本或付息，除
    依上開利率計付遲延利息外，逾期6個月以內者，另按上開
    利率10%，逾期超過6個月部分，另按上開利率20%，加計違
    約金（下稱系爭借款C）。
  ㈣詎國威公司、黃建通即國威企業社未依約清償，依授信約定
    書第5條第1項規定，國威公司喪失期限利益，上開債務視為
    全部到期。迄至110年7月21日止，就系爭借款A、B，尚欠74
    萬4,974元，及如附表編號1至3所示之利息、違約金。迄至1
    10年10月6日，就系爭借款C尚欠43萬3,328元，及如附表編
    號4所示之利息、違約金未償。黃建通為系爭借款A、B債務
    之連帶保證人，自應負連帶清償責任。為此，爰依消費借貸
    契約、連帶保證法律關係，提起本件訴訟等語。並聲明：如
    主文第1、2項所示。
二、被告則稱：對原告請求沒有意見等語。
三、本院之判斷：
  ㈠按消費借貸之借用人應於約定期限內，返還與借用物種類、
    品質、數量相同之物，民法第478條前段定有明文。又依同
    法第233條第1項規定，遲延之債務，以支付金錢為標的者，
    債權人得請求依法定利率計算之遲延利息，但約定利率較高
    者，仍從其約定利率。經查，原告主張之上開事實，業據提
    出授信約定書、借據、催收款項呆帳全部資料查詢單、借戶
    全部資料查詢單、放款帳務資料查詢單等件為證（見304號
    卷第49至62頁、第91至97頁），互核相符；又被告對原告前
    揭主張亦不爭執（見本院卷第35頁），堪信原告之主張為真
    實。
  ㈡次按繼承人自繼承開始時，承受被繼承人財產上之一切權利
    、義務；繼承人對於被繼承人之債務，以因繼承所得遺產為
    限，負清償責任，民法第1148條第1項前段、第2項定有明文
    ，是被繼承人死亡，其繼承人應以繼承所得遺產為範圍，對
    債權人負清償責任。又依民法第1176條、第1177條、第1178
    條第2項規定，繼承人均拋棄其繼承權時，準用關於無人承
    認繼承之規定，由利害關係人聲請法院選任遺產管理人，並
    由遺產管理人依民法第1179條第1項規定，管理被繼承人之
    遺產，準此，遺產管理人僅於管理被繼承人遺產之範圍內，
    負有清償被繼承人債務之義務。是故，原告雖得請求黃建通
    連帶返還74萬4,974元，及如附表編號1至3所示之利息、違
    約金；返還43萬3,328元，及如附表編號4所示之利息、違約
    金，然被告鄭崇文律師既為黃建通之遺產管理人，依法僅須
    於管理黃建通之遺產範圍內，對其債務負清償責任，則原告
    逾此範圍之請求，為無理由，應予駁回。
四、從而，原告依消費借貸、連帶保證法律關係，請求被告給付
    如主文所示金額及利息、違約金，為有理由，應予准許。逾
    此範圍之請求，為無理由，應予駁回。
五、據上論結，本件原告之訴為有理由，依民事訴訟法第79條，
    判決如主文。 
中　　華　　民　　國　　111 　年　　3 　　月　　29　　日
                  民事第八庭    法　官　王秀慧
以上正本係照原本作成。
如對本判決上訴，須於判決送達後20日內向本院提出上訴狀。如
委任律師提起上訴者，應一併繳納上訴審裁判費。
中　　華　　民　　國　　111 　年　　3 　　月　　29　　日
                                 書記官 何明芝
附表
編號 請 求 金 額（新臺幣） 利                息 違約金 1 13,988元 自110年5月29日起至清償日止，按年息3%計以上正本係照原本作成。算之利息。 自110年6月30日起至清償日止，逾期在6個月以內部分按左列利率10%，逾期超過6個月部分按左列利率20%計算之。 2 297,658元 自109年12月29日起至清償日止，按年息3%計算之利息。 自110年1月30日起至清償日止，逾期在6個月以內部分按左列利率10%，逾期超過6個月部分按左列利率20%計算之。 3 433,328元 自109年12月27日起至清償日止，按年息1.845%計算之利息。 自110年1月28日起至清償日止，逾期在6個月以內部分按左列利率10%，逾期超過6個月部分按左列利率20%計算之。 4 433,328元 自109年12月27日起至110年3月27日止，按年息1%計算之利息，及自110年3月28日起至清償日止，按年息1.845%計算之利息。 自110年1月28日起至清償日止，逾期在6個月以內部分按左列利率10%，逾期超過6個月部分按左列利率20%計算之。